臺灣士林地方法院刑事附帶民事訴訟判決
110年度附民字第835號
原     告  蕭潔翎
被     告  張佳琳
                 
上列當事人間因被告妨害名譽案件（本院110年度易字第581號）
，經原告提起刑事附帶民事訴訟請求損害賠償，本院於民國110
年12月14日言詞辯論終結，判決如下：
    主  文
被告應給付原告新臺幣貳萬元，及自民國一百一十年十二月三日
起至清償日止，按週年利率百分之五計算之利息。
原告其餘之訴駁回。
本判決第一項得假執行。但被告如以新臺幣貳萬元為原告預供擔
保，得免為假執行。
原告其餘假執行之聲請駁回。
    事實及理由
一、原告主張：
    被告於民國110年6月20日1時20分許，與訴外人即男友吳晉
    瑜欲自新北市○○區○○路000號之富悅汽車旅館（下稱本案旅
    館）退房交還鑰匙時，基於公然侮辱之犯意，以「死胖子再
    見、操你媽的、幹你娘」等語，辱罵在本案旅館車道出入口
    服務台值班之原告，致使原告深感受辱。並聲明請求：（一
    ）被告應給付原告新臺幣（下同）8萬元，及自起訴狀繕本
    送達翌日起即110年12月3日起至清償日止，按週年利率百分
    之五計算之利息。（二）請准予供擔保宣告假執行。（三）
    訴訟費用由被告負擔。
二、被告抗辯：
    我講「死胖子再見、操你媽的、幹你娘」等語係對我男友吳
    晉瑜所說，對象不是原告等語，資為抗辯，並聲明求為駁回
    原告之訴及假執行之聲請。
三、按附帶民事訴訟之判決，應以刑事訴訟判決所認定之事實為
    據，刑事訴訟法第500條前段定有明文。被告被訴妨害名譽
    案件，經臺灣士林地方檢察署檢察官提起公訴（110年度偵
    字第16244號），並由本院以110年度易字第581號審理在案
    。嗣原告於110年11月19日提起刑事附帶民事訴訟，本院於
    同年12月14日言詞辯論終結。是以，本件損害賠償事件既屬
    附帶民事訴訟，且原告迄至本件言詞辯論終結前均未捨棄其
    請求，揆諸上開規定，自應以本院110年度易字第581號妨害
    名譽案件所認定之事實為據。
四、得心證之理由：
    按因犯罪而受損害之人，於刑事訴訟程序得附帶提起民事訴
    訟，對於被告及依民法負賠償責任之人，請求回復其損害，
    刑事訴訟法第487條第1項定有明文。本件原告起訴主張被告
    於110年6月20日1時20分許，與男友吳晉瑜欲自本案旅館退
    房交還鑰匙時，基於公然侮辱之犯意，以「死胖子再見、操
    你媽的、幹你娘」等語，辱罵在本案旅館車道出入口服務台
    值班之原告，致使原告深感受辱等情，業經本院以110年度
    易字第581號刑事判決認定在案（取捨證據、認定事實等詳
    如該案刑事判決所示），本院據以判處被告拘役10日，如易
    科罰金，以1,000元折算1日之刑在案，故原告此部分之主張
    ，自堪信為真實。至被告於刑事訴訟所為之答辯，業經上開
    刑事判決一一駁斥在案，不足憑採。次按因故意不法侵害他
    人之權利者，負損害賠償責任；不法侵害他人名譽，被害人
    雖非財產上之損害，亦得請求賠償相當之金額，民法第184
    條第1項前段及第195條第1項分別定有明文。被告對原告為
    上開公然侮辱行為，不法侵害原告之名譽權，業經認定如上
    ，原告自得依前開法條規定，請求被告負賠償責任。茲就原
    告請求精神慰撫金8萬元，是否有理由，論述如下：
(一)按精神慰撫金核給之標準固與財產上損害不同，然非不可斟
    酌雙方身分資力與加害程度，及其他各種情形核定相當數額
    ，最高法院著有51年台上字第223號判決意旨可資參照。
(二)經查，原告主張被告對之公然侮辱，侵害其名譽權，進而請
    求非財產上之損害賠償，自屬有據。衡諸原告與被告之教育
    程度，及渠等目前之職業、收入與經濟狀況（因涉原告及被
    告個人隱私，為此不予詳列，詳參刑案及本院110年度附民
    字第835號卷【下稱附民卷】內所附之筆錄、兩造自陳之職
    業、經濟狀況等資料），並參諸被告上揭所述之言語所造成
    原告之名譽權即社會評價之危害程度等情，認原告所請求之
    精神慰撫金8萬元核屬過高，應酌減為2萬元為適當。逾此部
    分之請求，則無理由，應予駁回。
五、按給付無確定期限者，債務人於債權人得請求給付時，經其
    催告而未為給付，自受催告時起，負遲延責任。其經債權人
    起訴而送達訴狀，或依督促程序送達支付命令，或為其他相
    類之行為者，與催告有同一之效力；遲延之債務，以支付金
    錢為標的者，債權人得請求依法定利率計算之遲延利息，民
    法第229條第2項、第233條第1項前段分別定有明文。又應付
    利息之債務，其利率未經約定，亦無法律可據者，週年利率
    為百分之5，亦為同法第203條所明定。本件原告於110年11
    月19日起訴，起訴狀繕本於同年12月2日寄交與被告親自簽
    收，此有本院收狀戳章及送達證書上所載被告之簽收證明在
    卷可證（見附民卷第3頁、第7頁），是原告就前開得請求之
    金額，併請求被告給付自起訴狀繕本送達翌日即110年12月3
    日起至清償日止，按法定週年利率百分之5計算之利息，亦
    屬有據。
六、從而，原告本於前揭原因事實，依民法第184條第1項前段及
    第195條第1項之規定，請求被告給付2萬元及自110年12月3
    日起算之法定遲延利息部分，為有理由，應予准許；其逾此
    範圍之請求，則無理由，應予駁回。
七、按所命給付之金額或價額未逾50萬元之判決，法院應依職權
    宣告假執行，民事訴訟法第389條第1項第5款定有明文。查
    本件原告就其勝訴部分，本院所命給付之金額未逾50萬元，
    依刑事訴訟法第491條第10款準用民事訴訟法第389條第1項
    第5款之規定，本院就此部分應依職權宣告假執行，並依同
    法第392條第2項規定，酌定相當之擔保金額宣告被告供擔保
    後，得免為假執行。原告聲請願供擔保宣告假執行，此不過
    促使法院職權發動，本院無須就其此部分為准駁之判決，附
    此敘明。至原告敗訴部分，其假執行之聲請失所依附，應併
    予駁回。原告固聲明訴訟費用由被告負擔，惟本件係刑事附
    帶民事訴訟事件，毋庸繳納裁判費；又本件並無訴訟費用之
    支出，且訴訟費用之核定屬法院職權事項，故就此部分不再
    為准駁，併此敘明。
八、本件事證已臻明確，兩造其餘之攻擊或防禦方法及所用之證
    據，經本院斟酌後，認為均不足以影響本判決之結果，爰不
    逐一論列，附此敘明。
據上論結，本件原告之訴為一部有理由，一部無理由，依刑事訴
訟法第502條第1項、第2項、第491條第10款，民事訴訟法389條
第1項第5款、第392條第2項，判決如主文。
中　　華　　民　　國　　110 　年　　12　　月　　21　　日
                  刑事第六庭　　法  官  林哲安
以上正本證明與原本無異。
如不服本判決應於收受判決後20日內向本院提出上訴書狀，並應
敘述具體理由；其未敘述上訴理由者，應於上訴期間屆滿後20日
內向本院補提理由書（均須按他造當事人之人數附繕本）「切勿
逕送上級法院」。
                                書記官  詹禾翊
中　　華　　民　　國　　110 　年　　12　　月　　22　　日